【裁判字號】    90,上訴,2339
【裁判日期】    901108
【裁判案由】    偽造有價證券等
【裁判全文】
臺灣高等法院刑事判決                            九十年度上訴字第二三三九號
    上  訴  人
    即  被  告  丁○○
    指定辯護人  本院甲○辯護人
右上訴人因偽造有價證券等案件，不服臺灣宜蘭地方法院九十年度訴字第一三九號，
中華民國九十年五月三十一日第一審判決（起訴案號：臺灣宜蘭地方法院檢察署八十
八年度偵緝字第四二八號），提起上訴，本院判決如左：
    主  文
原判決撤銷。
丁○○連續意圖供行使之用，而偽造有價證券，處有期徒刑參年肆月。偽造之丙○○
名義中國農民銀行羅東分行支票號碼ＦＡＸ0000000號、發票日期八十八年七
月二十五日、票面金額新台幣壹萬貳仟元，及支票號碼ＦＡＸ0000000號、發
票日期八十八年七月二十五日、票面金額新台幣玖仟元之支票貳紙均沒收。又意圖為
自己不法之所有，而侵占自己持有他人之物，處有期徒刑參月。應執行有期徒刑參年
陸月。偽造之丙○○名義中國農民銀行羅東分行支票號碼ＦＡＸ0000000號、
發票日期八十八年七月二十五日、票面金額新台幣壹萬貳仟元，及支票號碼ＦＡＸ0
000000號、發票日期八十八年七月二十五日、票面金額新台幣玖仟元之支票貳
紙均沒收。
    事  實
一、丁○○曾有侵占、偽造有價證券、妨害婚姻、偽造文書前科，其中於民國八十一
    年間，因妨害婚姻案件經原審法院判處有期徒刑一年六月，經上訴至最高法院判
    決上訴駁回確定；復於八十六年間因偽造文書案件，經原審法院八十六年度訴緝
    字第一八號判處有期徒刑七月確定，嗣因累犯，經檢察官聲請由原審以八十七年
    度聲字第六五一號裁更定其刑為有期徒刑拾月。以上二罪接續執行，於八十七年
    十一月三十日因縮短刑期假釋出監，縮短刑期期滿日為八十八年八月四日，詎其
    於假釋期間仍不知悔改。
二、丁○○於八十八年六月底至同年七月十三日之間某日，在宜蘭縣羅東鎮○○○路
    二三四巷二弄四號「佳陽房屋仲介公司」借住期間，竟意圖為自己不法之所有，
    徒手竊得該公司辦公室抽屜內丙○○所有之中國農民銀行羅東分行支票號碼ＦＡ
    Ｘ0000000號至ＦＡＸ0000000號之空白支票十四張及丙○○之印
    鑑章一枚。得手後，基於意圖供行使之用之概括犯意，首先在所竊得ＦＡＸ00
    00000號支票上偽填發票日期八十八年七月二十五日、面額新台幣（下同）
    九千元，並在發票人欄蓋上「丙○○」印鑑章後，於八十八年七月初某日，前往
    宜蘭縣壯圍鄉○○村○○路四十七之七號「世界電器行」，持該偽造支票向店東
    林水旺詐購電視機一台而行使之；其次又在竊得之ＦＡＸ0000000號支票
    上偽填發票日期八十八年七月二十五日、面額一萬二千元，且在發票人欄蓋上「
    丙○○」印鑑章後，於八十八年七月十八日下午，前往宜蘭縣羅東鎮○○路九十
    七號「東麗百貨行」，持該偽造支票向店東戊○○詐購休閒運動褲一批而行使之
    。嗣因丙○○發現失竊情事而申請掛失止付，始於林水旺、戊○○先後屆期提示
    前述支票及乙○○向警報案時經警循線查獲。
三、丁○○另於八十八年七月十八日下午，在宜蘭縣礁溪鄉○○路八號「永定實價商
    場」，向乙○○租得ＬＥＧ－一二一號機車後，竟基於意圖為自己不法所有之犯
    意，將所持有之上述機車侵占為己有而拒不歸還。
四、案經丙○○、戊○○、乙○○訴由宜蘭縣警察局礁溪分局報告臺灣宜蘭地方法院
  檢察署檢察官偵查起訴。
    理  由
一、訊據上訴人即被告丁○○矢口否認有偽造有價證券及侵占犯行，並辯稱：該支票
    係因與丙○○合意經營廢土，丙○○同意伊簽發使用，而租用之機車是駕駛到新
    店發生車禍，所以未按時還車等語。經查：
（一）被告在右揭時、地竊取丙○○所有之中國農民銀行羅東分行空白支票十四張及
      丙○○之印鑑章一枚，業據被害人丙○○於警訊（見八十八年度偵字第三五０
      二號卷第三頁、八十八年度偵字第三七０九號卷第三頁）、偵查（見八十八年
      度偵字第三五七四號卷第二一頁背面、八十八年度偵緝字第四二八號卷第三一
      頁）指訴甚詳。且上開二紙支票為被告偽造後使用於購買物品之情形，亦分據
      被害人即「世界電器行」店東林水旺、「東麗百貨行」店東戊○○於警訊、偵
      查（見八十八年度偵字第三五七四號卷第二一頁背面、第二二頁、八十八年度
      偵緝字第四二八號卷第三一頁林水旺筆錄；八十八年度偵字第三五０二號卷第
      五頁警訊筆錄、偵緝字第四二八號卷第三０頁背面戊○○筆錄）指訴無訛；且
      若確係合夥，則支票所購買之物，非惟與廢土無關，且焉會僅被告獨自享用，
      復有上述偽造之ＦＡＸ0000000號、ＦＡＸ0000000號支票二紙
      之影本、退票理由單（見八十八年度偵字第三五０二號卷第九頁、八十八年度
      偵字第三七０九號卷第一０頁）、遺失票據申報書（見八十八年度偵字第三五
      ０二號卷第十一頁、八十八年度偵字第三七０九號卷第八頁）在卷可稽，被告
      此部分犯行，堪予認定。
（二）而被告租車後佔為己有乙節，亦據被害人即「永定實價商場」店東乙○○於警
      訊（見八十八年度偵字第三五七四號卷第三頁）、偵查（見八十八年度偵字第
      三五七四號卷第二一頁背面、八十八年度偵緝字第四二八號卷第三一頁背面、
      第四三頁、第四八頁乙○○筆錄）、原審（見原審卷第二四頁審判筆錄）指訴
      綦詳。復有車籍作業系統查詢認可資料（見八十八年度偵字第三五七四號卷第
      九頁）、借用（租用）機車切結書（見八十八年度偵字第三五七四號卷第八頁
      ）、被告租車時所簽立供擔保之本票附卷可憑（見八十八年度偵字第三五七四
      號卷第七頁）。被告此部分犯行，亦堪認定。
二、核被告丁○○竊取支票而偽造並行使，所為係犯刑法第三百二十條第一項之竊盜
    罪、第二百零一條第一項之偽造有價證券罪；其租用機車而侵占，所為係犯刑法
    第三百三十五條第一項之侵占罪。其所犯竊盜罪與偽造有價證券罪之間，有方法
    、結果之牽連犯關係，應從一重而依偽造有價證券罪處斷。被告行使偽造有價證
    券行為使人交付該證券本身表彰價值之物，本即含有詐欺取財之性質，其詐欺行
    為不另論罪。又其行使偽造有價證券之低度行為，為偽造有價證券之高度行為所
    吸收，不另論罪。被告先後二次偽造有價證券之行為，時間緊接、手法相同、觸
    犯構成要件相同之罪名，顯係基於概括犯意為之，應論以連續犯，並加重其刑。
    另其所犯偽造有價證券罪與侵占罪間，犯意各別、犯罪構成要件亦殊，應予分論
    併罰。
三、原審據以論罪科刑，固非無見，惟查刑法第五十七條所列事項，為科刑輕重之標
    準，有罪之判決書，應於理由內記載審酌之情形，刑事訴訟法第三百十條第三款
    、第四款定有明文。本件原判決對於被告有如事實欄之前科執行情形，原判決未
    予以詳細認定記載並審酌，尚有未洽。被告上訴意旨否認犯罪，雖未足採，但原
    判決既有前揭可議之處，仍屬無可維持，應由本院將原判決撤銷改判。爰審酌被
    告前於八十一年間，因妨害婚姻案件經原審法院判處有期徒刑一年六月確定，復
    於八十六年間因偽造文書案件，經原審法院判處有期徒刑十月確定，甫於八十七
    年十一月三十日因縮短刑期假釋出監，此有台灣高等法院檢察署刑案紀錄簡覆表
    在卷可參，被告於假釋期間不知悔改再犯本件犯行之情事、竊取後偽造支票後使
    用、侵占財物之價值、尚未賠償被害人乙○○之損失、及犯罪後態度等一切情狀
    ，量處如主文第二項所示之刑，並定其應執行之刑。又偽造之前述支票二紙，雖
    未扣案，然並無證據證明業已滅失，不問屬於犯人與否，仍應依刑法第二百零五
    條規定，併予宣告沒收。
據上論斷，應依刑事訴訟法第三百六十九條第一項前段、第三百六十四條、第二百九
十九條第一項前段，刑法第五十六條、第三百二十條第一項、第二百零一條第一項、
第五十五條、第三百三十五條第一項、第五十一條第五款、第二百零五條，罰金罰鍰
提高標準條例第一條前段，判決如主文。
本案經檢察官劉靜婉到庭執行職務。
中      華      民      國    九十      年     十一     月      八      日
                                臺灣高等法院刑事第廿四庭
                                    審判長法  官  陳  貽  男
                                          法  官  陳  憲  裕
                                          法  官  王  炳  梁
右正本證明與原本無異。
侵占部分不得上訴。
其他部分如不服本判決應於收受送達後十日內向本院提出上訴書狀，其未敘述上訴之
理由者並得於提起上訴後十日內向本院補提理由書（均須按他造當人之人數附繕本）
。
                                          書記官  潘  大  鵬
中    華    民    國     九十     年      十一      月        十二      日
附錄本案論罪科刑法條全文：
刑法第三百二十條第一項
意圖為自己或第三人不法之所有，而竊取他人之動產者，為竊盜罪，處五年以下有期
徒刑、拘役或五百元以下罰金。
刑法第二百零一條第一項
意圖供行使之用，而偽造、變造公債票，公司股票或其他有價證券者，處三年以上十
年以下有期徒刑，得併三千元以下罰金。
刑法第三百三十五條第一項
意圖為自己或第三人不法之所有，而侵占自己持有他人之物者，處五年以下有期徒刑
、拘役或科或併科一千元以下罰金。


司法院資訊處製作；財團法人民間司法改革基金會備份。
